【裁判字號】    89,親,63
【裁判日期】    891212
【裁判案由】    確認非婚生子女
【裁判全文】
臺灣臺南地方法院民事判決  八十九年度親字第六三號
    原      告  乙○○
                        身分證.
    被      告  甲○○  住台南.
                        身分證.
    兼右一人
    法定代理人  丙○○  住同右.
                        居台南.
                        身分證.
右當事人間請求確認非婚生子女事件，本院判決如左：
    主      文
確認被告甲○○（民國○○○年○月○○日生）非被告丙○○自原告乙○○受胎所生
之女。
訴訟費用由被告負擔。
    事      實
甲、原告方面：
一、聲明：求為判決如主文所示。
二、陳述：
(一)原告與被告丙○○於民國八十八年九月二十六日結婚，而被告丙○○於八十九年
    一月十六日生下另一被告甲○○，依民法第一千零六十二條受胎期間之規定，應
    自子女出生日回溯第一百八十一日起計算而被告甲○○之出生日為八十九年一月
    十六日，依此推算被告之受胎期間應為八十八年九月二十六日前受胎，依法不受
    婚生子推定。
(二)婚生子女之推定以受胎期間內，夫妻有合法婚姻關係為要件，此為民法第一千零
    六十三條第一項之規定，婚前原告、被告丙○○與被告母親知悉被告丙○○所懷
    孕之女並非與原告所有，只因原告不懂事且被告母親慫恿下結婚而造成之錯誤，
    原告與被告甲○○間並無親子關係，故提起否認婚生子女之訴。
三、證據：提出戶籍謄本一件。
乙、被告方面：
一、聲明：求為判決：原告之訴駁回。
二、陳述：願ＤＮＡ血緣鑑定。
丙、本院依職權函台南縣新營市戶政事務所調被告甲○○登記為原告之女之資料及依
    依聲請函請行政院國軍退除役官兵輔導委員會高雄榮民總醫院對兩造間之親子關
    鑑定。
    理      由
一、本件原告起訴主張與被告丙○○於八十八年九月二十六日結婚，而被告丙○○於
    八十九年一月十六日生下另一被告甲○○，婚前原告及被告丙○○與被告母親知
    悉被告丙○○所懷孕之女即被告甲○○並非與原告受胎，故被告甲○○雖登記為
    原告與被告丙○○之女，惟實非原告與被告丙○○所生之女之事實，業據提出戶
    籍謄本一件為證。又本院依職權函台南縣新營市戶政事務所調被告甲○○登記為
    原告之女之資料，亦據該戶政事務所以八十九年八月十四日八秒南縣營戶字第二
    五九五號函復：被告甲○○係依民法第一千零六十四條準正婚生子女由原告辦理
    申請為父女關係，並檢附被告甲○○出生證明書一份在卷可稽。再本院依聲請函
    請行政院國軍退除役官兵輔導委員會高雄榮民總醫院對兩造間之親子關係鑑定之
    結果，經依白血球表面抗原分析結果、血型及聚合ＤＮＡ分析結果，認為乙○○
    、甲○○不具有親子血緣關係，有該院八十九年十一月二日（八九）高總行字第
    八九０九三０五號函附檢驗報告在卷可按，是堪信原告主張之事實為真實。
二、按民法第二百四十七條確認之訴，除確認法律關係成立或不成立之外，並須有即
    受確認判決之法律上利益者始得提起。所謂「法律關係」，就是權利義務關係，
    查父母子女關係存在，產生繼承、監護、扶養、保護、教養等一切親權權利義務
    ，身份雖係法律發生之原因，惟身份關係所產生之法律關係亦同時存在，本件原
    告起訴主張確認被告甲○○非被告丙○○自原告受胎所生之女，其意併指父母與
    子女間權利義務關係不存在，尚非單純主張身份關係不存在。又在確認之訴，所
    謂「確認判決之法律上利益」，係指因法律關係存否不明確，致一方在私法上之
    地位有受侵害之危險，而此項危險得以對於另一方之確認判決除去之而言。查被
    告甲○○與原告之親子關係是否存在否，攸關繼承、監護、扶養、保護、教養等
    一切權利義務，此項確認之利益，且戶籍上已記載，復有更正必要，使身分關係
    明確，亦應認有受確認判決之法律上利益，因此就親子關係，應得提起確認之訴
    （最高法院六十二年十月三十日第三次民庭總會決議、二十三年上字第三九七三
    號判例亦同此見解）。查原告與被告丙○○懷孕之女即被告甲○○不具親子血緣
    關係既明確，已如前述，從而原告起本件確認之訴，依法即無不合，應予准許。
三、論結，本件原告之訴為有理由，依民事訴訟法第七十八條、第八十五條第一項前
    段，判決如主文。
中      華      民      國    八十九    年    十二    月      十二    日
                              臺灣臺南地方法院民事第一庭
~B法      官  蘇清水
右正本證明與原本無異。
如對本判決上訴，須於判決送達後二十日內向本院提出上訴狀。
中      華      民      國    八十九    年    十二    月      十二    日
~B法院書記官  王志銘


司法院資訊處製作；財團法人民間司法改革基金會備份。
